# 追溯调整

提问人：guoji2020 时间：2020-12-09 14:33:09
陈老师好！关于追溯调整的问题向您请教
1 、我理解现有会计政策变更中提到，如果追溯不可行的话按照最早可行的日期进行追溯，如果连这一点条件也没有的话采用未来适用法
我的问题是，对于重大会计差错及同一控制企业合并是否也适用追溯不切可行的状况呢？
1 、对于重大会计差错我理解，重大会计差错似乎不应适用追溯不切实际可行的情况，因为如果想认定为重大差错的话，是需要知道发生的时间及取得发生的时间的证据方可能认定为差错。否则的话不知道发生的时间确又认定了差错有反逻辑。
可以在现实中我感觉又有可能存在这种情况。比如说企业的会计档案都已经销毁了，会计人员主动承认了有会计差错，这种情况只能人证，没有物证，请问这种情况如何处理会计差错问题呢
2 、对于同一控制企业合并。准则也没有明确豁免追溯不可行的情况。但是我认为在现实实务中也会存在这种情况的，比如说对厂办大集体。如作为会计差错处理，这需要处理的经济行为太多了，在一定程度上主要的障碍并不是准则的处理问题。比如说产权认定。比如说如何在没有产权认定的前提下如何取得了控制。实际上在没有明确产权关系的情况下证明具有控制权我理解在一定程度上是不可能的事情！
如果不作为会计差错处理的话，按照目前的准则处理无非要么是同一控制，要么是非同一控制。对于主体不付出对价无偿取得厂办大集体的控制权的情况下明显不能适用非同一控制企业合并的处理方式，因为我理解非同一控制就是市场化的方式，是你情我愿的方式，市场化下的方式最主要的就是价格公允也就是有商业实质。 如作为同一控制按照目前的准则规定就需要调整可比期间的会计报表，否则的话就不符合准则的规定。
可是最进行追溯的时候同样涉及到认定控制的问题，认定产权关系等一系列问题这似乎又不符合成本效益原则。对其厂办大集体已经改制的情况下。陈老师您看这样处理是否可行，如果对于重大的会计差错也能适用追溯不可行的话，那末就按照你建议的方式，直接按照改制后的账面价值在合并报表上确认为资产负债及资本公积，但是理论基础不是控制或者是非同一控制的原则，而是重大会计差错的调整，这种调整因其我们国家的特殊国情阶段发生的事件导致在一定程度上确实是不能进行可行的追溯调整。所以采用类似于会计政策的追溯调整方式，追溯不可行而采用了未来适用法。你看是否可以这样理解呢！

回答人：chenyiwei
1 、同一控制下企业合并和重大前期差错更正事项不能追溯调整的情况很少见，当然实务中不能完全排除这种可能性。
2 、厂办大集体的问题比较特殊，作为一项历史遗留问题，一般不会将其按照前期差错更正的思路去处理。一般是在改革完成且本企业取得控制权之日，按照基准日评估值为基础持续计算到合并日的金额对其资产、负债进行初始计量并纳入合并范围，同时贷记资本公积，不追调前期数据。